臺灣嘉義地方法院民事判決
111年度朴小字第100號
原      告  陳信安  
被      告  葉易昇  

上列當事人間因被告過失傷害案件，原告提起刑事附帶民事訴訟
請求侵權行為損害賠償事件，經本院刑事庭以111年度朴交簡附
民字第3號裁定移送前來，本院於民國111年5月19日言詞辯論終
結，判決如下：
　　主  文
一、被告應給付原告新臺幣24,110元，及自民國111年3月6日起
    至清償日止，按年息百分之5計算之利息。
二、原告其餘之訴駁回。
三、訴訟費用新臺幣1,000元，其中新臺幣500元由被告負擔，餘
    由原告負擔。
四、本判決第1項得假執行。但被告如以新臺幣24,110元為原告
    預供擔保，得免為假執行。 
五、原告其餘假執行之聲請駁回。　　
　　事實及理由
壹、程序事項
一、因犯罪而受損害之人，於刑事訴訟程序固得附帶提起民事訴
    訟，對於被告請求回復其損害，但其請求回復之損害，以被
    訴犯罪事實所生之損害為限，否則縱令得依其他事由，提起
    民事訴訟，亦不得於刑事訴訟程序附帶為此請求。此項限制
    ，於該附帶民事訴訟經刑事法院依刑事訴訟法第504 條第1
    項規定以裁定移送同院民事庭後，亦有其適用（最高法院97
    年度台上字第1809號判決意旨參照）。又刑事附帶民事訴訟
    ，經刑事庭依刑事訴訟法第504條第1項規定裁定移送於同院
    民事庭後，民事庭如認其不符同法第487條第1項規定之要件
    時，應許原告得繳納裁判費，以補正起訴程式之欠缺（最高
    法院民事大法庭108年度台抗大字第953號裁定意旨參照）。
    本件被告因犯過失傷害罪，經本院以111年度朴交簡字第53
    號刑事簡易判決有罪在案，原告於該刑事訴訟程序提起本件
    附帶民事訴訟請求被告損害賠償，其中被告因過失肇事致車
    牌號碼號MZB-3563號普通重型機車（下稱系爭機車）受有損
    害部分，並非被告刑事案件被訴過失傷害犯罪事實所及，原
    告受讓訴外人周淑（即系爭機車所有人）就系爭機車損害
    賠償請求權後，就此併提刑事附帶民事訴訟本非合法，原應
    由本院以裁定駁回原告此部分之訴，然原告於移送本院審理
    後已繳納裁判費而補正其欠缺，應認已合法追加被告所致財
    損部分之損害賠償請求，本院即應就此併予審理。
二、被告經合法通知，未於言詞辯論期日到場，且核無民事訴訟
    法第386條各款所列情形，爰依原告之聲請，由其一造辯論
    而為判決。
貳、實體事項
一、原告主張：
  ㈠被告於民國110年1月17日下午，駕駛車牌號碼00-0000號自用
    小客車至嘉義縣太保市崙頂里縣道000號由東往西方向，位
    於嘉義縣○○市○○里○○○0○00號前之路邊，將上開車停熄火停
    放後，本應注意汽車臨時停車或停車，汽車駕駛人開啟車門
    時，應注意行人、其他車輛，並讓其先行，且確認安全無虞
    後，再將車門開啟至可供出入幅度，迅速下車並關上車門，
    又依當時時值日間有自然光線、天候晴，該處路段為柏油路
    面，路面乾燥並無缺陷或障礙物，視距良好，客觀上並無不
    能注意之情形，竟疏未注意及此，因此貿然開啟該車輛之車
    門，適原告騎乘系爭機車沿同路段同方向行駛而至，見被告
    突開啟車門而閃避不及，被告所駕駛車輛左前車門遂與原告
    騎乘機車之右側車身發生擦撞，原告因此受有右側小腿挫傷
    之傷害（下稱系爭傷害），被告應負全部肇事責任。
  ㈡原告因此請求下列項目及金額：
  ⒈醫療費用新臺幣(下同)710元：原告因系爭傷害至嘉義長庚紀
    念醫院治療，支出醫療費用710元。
  ⒉機車維修費800元：原告因系爭事故致系爭機車受損，經維修
    後支出800元。
  ⒊不能工作之損失15,000元：原告原任職健身教練，因訓練課
    程皆有腿部訓練，因系爭傷害而無法做蹲下動作，致5天課
    程取消而有工作上之損失，原告每日工資為3,000元，計損
    失收入15,000元。
  ⒋精神慰撫金83,000元：原告原本正常生活，卻因本件事故受
    有系爭傷害，原本為健身教練也無法繼續，造成精神上之痛
    苦，故依法請求精神慰撫金83,000元。
　㈢綜上所述，原告受損金額共計99,510元（計算式：710+800+1
    5,000+83,000），爰依侵權行為之法律關係請求上揭款項等
    語，並聲明：⒈被告應給付原告99,510元及自刑事附帶民事
    起訴狀送達翌日起至清償日止，按年息百分之5計算之利息
    ；⒉願供擔保，請准宣告假執行。
二、被告未於言詞辯論期日到場，亦未提出書狀作何聲明或陳述
    。
三、本院之判斷：
  ㈠原告主張被告前揭冒然開啟車門之過失行為與原告騎乘系爭
    機車發生擦撞，致原告受有系爭傷害，系爭機車亦有損壞之
    事實，業據其提出嘉義長庚紀念醫院急診費用收據、銓盛車
    業行出具的免用統一發票收據為證（見附民卷第5頁），而
    被告上開過失傷害犯行，業經本院刑事庭以111年度朴交簡
    字第53號刑事簡易判決被告犯過失傷害罪，處拘役50日，如
    易科罰金，以1,000元折算1日在案，亦有本院111年度朴交
    簡字第53號刑事判決在卷可參（見本院卷第9至13頁），而
    被告對於原告主張之事實，已於相當時期受合法通知，卻未
    到場爭執，亦未提出任何書狀或證據資料加以爭執。是本院
    綜合上開事證，認原告主張之上開事實，堪信為真實。
  ㈡按因故意或過失，不法侵害他人之權利者，負損害賠償責任
    ；不法侵害他人之身體或健康者，對於被害人因此喪失或減
    少勞動能力或增加生活上之需要時，應負損害賠償責任；不
    法侵害他人之身體者，被害人雖非財產上之損害，亦得請求
    賠償相當之金額。民法第184條第1項前段、第193條第1項、
    第195條第1項前段分別定有明文。查本件被告貿然開啟車門
    之過失行為，致原告騎乘系爭機車閃避不及而與之發生擦撞
    ，原告因此人車倒地受有系爭傷害，且系爭機車亦受有損害
    ，可認被告上開之過失行為與原告所受損害間，存有相當因
    果關係，且應由被告負全部過失責任。因此，原告依據侵權
    行為之法律關係請求被告賠償所受損害，核屬正當。
  ㈢茲依原告請求之項目及金額，分述如下：
  ⒈醫療費用部分：原告主張其因系爭事故支出醫療費用710元部
    分，有原告提出的嘉義長庚紀念醫院急診費用收據在卷可憑
    (見附民卷第5頁)，經核其醫療費用支出時間、科別與系爭
    事故相符，是原告主張被告應給付醫療費用710元，係屬有
    據，應予准許。
  ⒉機車維修費部分：按依民法第196條請求賠償物被毀損所減少
    之價額，固得以修復費用為估定之標準，但以必要者為限（
    如修理材料以新品換舊品，應予折舊），最高法院77年度第
    9次民事庭會議決議㈠、80年度台上字第2476號判決意旨可資
    參照。準此，損害賠償既係在填補被害人所受之損害，使其
    回復應有狀態，並不使之另外受利，故被害人修理材料以新
    品換舊品者，自應予以折舊。原告主張系爭機車受損支出機
    車修理費用800元，且此為單純零件費用部分，業據原告自
    陳在卷（見本院卷第35頁），且提出銓盛車業行出具的免用
    統一發票收據為證(見附民卷第5頁)，依上開說明，計算零
    件材料之損害賠償數額時，應扣除折舊部分始屬合理。依行
    政院所頒固定資產耐用年數表及固定資產折舊率表，機械腳
    踏車之耐用年數為3年，依平均法計算其折舊結果（即以固
    定資產成本減除殘價後之餘額，按固定資產耐用年數表規定
    之耐用年數平均分攤，計算折舊額），每年折舊率為3分之1
    ，並參酌營利事業所得稅查核準則第95條第6項規定「固定
    資產提列折舊採用定率遞減法者，以1年為計算單位，其使
    用期間未滿1年者，按實際使用之月數相當於全年之比例計
    算之，不滿1月者，以1月計」，系爭機車自108年2月出廠，
    有公路監理電子閘門查詢資料在卷可佐（見本院卷第31頁）
    ，迄本件車禍發生時即110年1月17日，已使用2年，則零件
    扣除折舊後之修復費用估定為400元【計算方式：⒈殘價＝取
    得成本÷(耐用年數+1)即800÷(3+1)＝200（小數點以下四捨五
    入）；⒉折舊額 ＝(取得成本－殘價)×1/（耐用年數）×（使用
    年數）即(800-200) ×1/3×（2+0/12）≒400（小數點以下四
    捨五入）；⒊扣除折舊後價值＝（新品取得成本-折舊額）即8
    00-400＝400】，又系爭機車所有人周淑業已將車損賠償債
    權讓與原告，此有原告提出的債權讓與同意書在卷可憑（見
    本院卷第41頁），是原告請求被告賠償系爭機車維修費用於
    400元之範圍內，應予准許，逾此範圍之請求，則於法無據
    。
  ⒊不能工作之損失部分：原告主張系爭事故發生時其任職健身
    教練，因訓練課程皆有腿部訓練，而系爭傷害造成其無法示
    範蹲下動作，導致5天課程取消而有工作上之損失，原告每
    日工資為3,000元，計損失收入15,000元等情，業據其提出
    在職薪資與請假證明為證（見本院卷第43頁），而被告就原
    告請求之金額，亦未到庭加以爭執，則其請求被告予以賠償
    ，亦屬有據。
  ⒋精神慰撫金部分：按不法侵害他人之身體、健康、名譽、自
    由、信用、隱私、貞操，或不法侵害其他人格法益而情節重
    大者，被害人雖非財產上之損害，亦得請求賠償相當之金額
    。民法第195條第1項前段定有明文；而法院於酌定慰撫金數
    額時，應斟酌加害人與被害人雙方之身分、資力與加害程度
    ，及其他各種情形核定之（最高法院51年台上字第223號判
    例意旨參照）。查原告因被告之過失行為而受有身體傷害之
    事實，已如前述，可認原告精神上受有相當之痛苦，當可請
    求精神上之損害賠償。本院參酌原告自述專科畢業，原擔任
    健身教練，目前在家具行工作，月薪約50,000元，家境勉持
    （見本院卷第40頁）；被告為國中肄業之教育程度，名下有
    1部汽車（見被告之個人戶籍資料、107至109年度稅務電子
    閘門財產所得調件明細，置於個資卷）之兩造學歷、身分地
    位與經濟狀況，及本件被告侵權行為之情節、原告因此所受
    傷勢等一切情狀，認原告請求精神慰撫金以8,000元為適當
    ，逾此範圍之請求，則屬過高，不應准許。
  ㈣另按給付有確定期限者，債務人自期限屆滿時起，負遲延責
    任。給付無確定期限者，債務人於債權人得請求給付時，經
    其催告而未為給付，自受催告時起，負遲延責任。其經債權
    人起訴而送達訴狀，或依督促程式送達支付命令，或為其他
    相類之行為者，與催告有同一之效力。民法第229條第1項及
    第2項定有明文。又遲延之債務，以支付金錢為標的者，債
    權人得請求依法定利率計算之遲延利息。但約定利率較高者
    ，仍從其約定利率。應付利息之債務，其利率未經約定，亦
    無法律可據者，週年利率為百分之5。民法第233條第1項及
    第203條亦有明文。本件原告對被告之前揭損害賠償債權，
    既經原告提起刑事附帶民事起訴而送達訴狀，被告迄未給付
    ，當應負遲延責任。是原告請求被告給付自附帶民事起訴狀
    繕本送達被告翌日即111年3月6日（送達回證見附民卷第9至
    11頁）起至清償日止，按年息百分之5計算之法定遲延利息
    ，核屬有據，應予准許。
  ㈤綜上所述，原告基於侵權行為法律關係，請求被告給付24,11
    0元【計算式：710+400+15,000+8,000】，及自111年3月6日
    起至清償日止，按年息百分之5計算之利息，為有理由，應
    予准許。逾此範圍之請求，則為無理由，應予駁回。
四、本判決原告勝訴部分，係適用小額程序所為被告敗訴之判決
    ，依民事訴訟法第436條之20規定，應依職權宣告假執行。
    併依同法第392條第2項規定，依職權宣告被告如為原告預供
    擔保，得免為假執行。至於原告雖陳明願供擔保請准宣告假
    執行，然此僅為促請法院注意之性質，爰不另為准駁之諭知
    。另原告其餘之請求既經駁回，則原告就該部分所為假執行
    之聲請，也就欠缺依據，應併予駁回。
五、本件原告提起刑事附帶民事訴訟，由本院刑事庭依刑事訴訟
    法第504條第1項之規定裁定移送前來，依同條第2項規定，
    原告就過失傷害部分之請求，依法免徵第一審裁判費，原告
    就機車修理費部分之請求，依法補繳裁判費1,000元，依民
    事訴訟法第79條及同法第436條之19條第1項規定，確定本件
    訴訟費用額為第一審裁判費1,000元，應由兩造依其勝敗比
    例分擔，即被告負擔500元，餘由原告負擔。
中　　華　　民　　國　　111 　年　　6 　　月　　2 　　日
                  臺灣嘉義地方法院朴子簡易庭
                                  法　官　周欣怡
以上正本係照原本作成。
如對本判決上訴，須於判決送達後20日內向本庭（嘉義市文化路
308之1號）提出上訴狀（均須按他造當事人之人數附繕本）。如
委任律師提起上訴者，應一併繳納上訴審裁判費。
民事訴訟法第436條之24第2項規定：對小額程序之第一審裁判之
上訴或抗告，非以其違背法令為理由，不得為之。
中　　華　　民　　國　　111 　年　　6 　　月　　2 　　日
                                  書記官  葉芳如